臺灣高等法院臺中分院刑事裁定　
110年度毒抗字第1202號

抗  告  人  
即  被  告  陳松宜




上列抗告人即被告因聲請強制戒治案件，不服臺灣臺中地方法院
110年度毒聲字第1224號中華民國110年9月27日裁定（聲請案號
：臺灣臺中地方檢察署110年度聲戒字第143號），提起抗告，本
院裁定如下：
    主  文
抗告駁回。
    理  由
一、抗告意旨如附件「抗告即聲明異議狀」、「刑事抗告狀」所
    載。
二、按犯第10條之罪，檢察官應聲請法院裁定，或少年法院（地
    方法院少年法庭）應先裁定，令被告或少年入勒戒處所觀察
    、勒戒，其期間不得逾2月；觀察、勒戒後，檢察官或少年
    法院（地方法院少年法庭）依據勒戒處所之陳報，認受觀察
    、勒戒人無繼續施用毒品傾向者，應即釋放，並為不起訴之
    處分或不付審理之裁定；認受觀察、勒戒人有繼續施用毒品
    傾向者，檢察官應聲請法院裁定或由少年法院（地方法院少
    年法庭）裁定令入戒治處所強制戒治，其期間為6個月以上
    ，至無繼續強制戒治之必要為止；但最長不得逾1年，毒品
    危害防制條例第20條第1項、第2項定有明文。復按勒戒處所
    應注意觀察受觀察、勒戒人在所情形，經醫師研判其有或無
    繼續施用毒品傾向後，至遲應於觀察、勒戒期滿15日前，陳
    報該管檢察官或少年法院（庭），觀察勒戒處分執行條例第
    8條第1項亦定有明文。是依前揭法條規定，研判受觀察、勒
    戒者有無繼續施用毒品傾向者，為勒戒處所內之專業醫師。
    再按有無繼續施用毒品傾向之評估標準，並非完全以受觀察
    、勒戒人勒戒後之結果為準，勒戒前之各種情況，仍應作為
    評估之依據，依勒戒處所評分說明手冊規定，係以前科紀錄
    與行為表現、臨床評估、社會穩定度三項合併計算分數，每
    一大項皆有靜態因子與動態因子。先以靜態因子分數評分，
    靜態因子分數總分在60分（含）以上為「有繼續施用毒品傾
    向」；60分以下，與動態因子分數相加，如果總分在60分（
    含）以上，為「有繼續施用毒品傾向」。故有無「繼續施用
    毒品傾向」，係依具體個案之臨床實務及相關事證等情綜合
    判定，有其相當之專業依據及標準，且涉及專門醫學，又衡
    酌強制戒治之目的，係為協助施用毒品者戒斷毒品之心癮及
    身癮所為之一種保安處分類型，而該評估標準係適用於每一
    位受觀察、勒戒處分之人，具一致性、普遍性、客觀性，倘
    其評估由形式上觀察，無擅斷或濫權等明顯不當之情事，法
    院原則即宜予尊重。　　
三、經查：
　㈠本件抗告人即被告陳松宜（下稱抗告人）雖係向本院提出「
    抗告即聲明異議狀」，然綜觀該書狀之整體意旨，顯係對原
    審110年度毒聲字第1224號裁定令其入戒治處所施以強制戒
    治表示不服之意，參酌抗告人不諳法律，關於訴訟行為之表
    示自應探求其真意而不宜拘泥於書狀形式上記載之用語，從
    而，本件應係抗告人提起抗告，先予敘明。　　
　㈡抗告人因施用第一級毒品海洛因、第二級毒品甲基安非他命
    案件，前經臺灣臺中地方檢察署檢察官聲請裁定送觀察、勒
    戒，經臺灣臺中地方法院以110年度毒聲字第143號裁定送勒
    戒處所觀察、勒戒，嗣抗告人提起抗告，復經本院以110年
    度毒抗字第435號裁定抗告駁回而確定，嗣於110年8月13日
    入法務部矯正署臺中戒治所附設勒戒處所執行觀察、勒戒後
    ，由該所依法務部於110年3月26日修正頒布之「有無繼續施
    用毒品傾向評估標準評分說明手冊」，對抗告人施以有無繼
    續施用毒品傾向評估，在前科紀錄與行為表現方面評分32分
    ，在臨床評估方面評分37分，在社會穩定度方面得分0分，
    靜態因子得分合計62分，動態因子得分合計7分，靜態因子
    與動態因子總分合計69分，而綜合判斷為「有繼續施用毒品
    傾向」等情，有上開裁定及法務部矯正署臺中戒治所110年9
    月15日中戒所衛字第11010006230號函附該所附設勒戒所「
    有無繼續施用毒品傾向證明書」、「有無繼續施用毒品傾向
    評估標準紀錄表」、臺灣高等法院被告前案紀錄表各1份在
    卷可稽。而上開評估乃法務部矯正署臺中戒治所附設勒戒處
    所相關專業知識經驗人士在被告觀察、勒戒期間，依本職學
    識評估被告之前科紀錄與行為表現、臨床評估、社會穩定度
    後所為之綜合判斷，具有科學驗證所得之結論，自得憑以判
    斷被告有無繼續施用毒品傾向之證明，且由形式上觀察，並
    無擅斷或濫權等明顯不當之情事，法院宜予尊重其行政職權
    之行使及專業之判斷。抗告意旨指摘上開評估標準嚴重失準
    、預測因子(變項)不具有預測性、有關「毒品犯罪相關司法
    紀錄」及「其他犯罪相關紀錄」二項靜態因子，欠缺預測是
    否繼續施用毒品傾向之關聯性等等，均非可採。是以，本件
    抗告人前經原審法院裁定令入勒戒處所施以觀察、勒戒後，
    既經專業評估有繼續施用毒品傾向，自有依法再施以強制戒
    治以降低其再次施用毒品之危險性的必要。至抗告人是否自
    首？其「社會功能」、「家庭支持系統」是否健全？則非考
    量之因素。
　㈢按毒品危害防制條例所規定之觀察、勒戒或強制戒治處分，
    其立法意旨在幫助施用毒品者戒除毒癮，該處分之性質非為
    懲戒行為人，而係為減除受處分人再次施用毒品之危險性，
    目的係在戒除行為人施用毒品身癮及心癮之措施，且強制戒
    治係導入療程之觀念，針對行為人將來之危險所為預防、矯
    治措施之保安處分，以達教化與治療之目的，可謂刑罰之補
    充制度，從而毒品危害防制條例本身所規定之強制戒治等保
    安處分，雖兼具自由刑之性質，卻有刑罰不可替代之教化治
    療作用。是該條例第20條第2項係屬強制規定，只需觀察、
    勒戒後，經評定受觀察、勒戒人有繼續施用毒品傾向者，檢
    察官即應聲請法院裁定令入戒治處所施以強制戒治。本件抗
    告人既有施用第一級、第二級毒品之犯行，由原審法院裁定
    送勒戒處所執行觀察、勒戒後，經法務部矯正署臺中戒治所
    附設勒戒處所依個案之臨床實務及具體事證，專業評估判定
    抗告人為「有繼續施用毒品傾向」，尚未戒除毒癮，則為降
    低其再次施用毒品之危險性，自有依法施以強制戒治之必要
    。從而，原審以檢察官之聲請合於法律規定，依毒品危害防
    制條例第20條第2項規定，裁定抗告人令入戒治處所施以強
    制戒治，其期間為6個月以上，至無繼續強制戒治之必要為
    止，但最長不得逾1年，經核並無不合。　
四、綜上所述，原審依檢察官之聲請，裁定抗告人令入戒治處所
    施以強制戒治，核無違誤。抗告人猶執前詞提起抗告，其抗
    告為無理由，應予駁回。
據上論斷，應依刑事訴訟法第412條，裁定如主文。　　　　
中　　華　　民　　國　　110 　年　　10　　月　　15　　日
　　　　　  刑事第一庭  審判長法　官　江  德  千
                              法  官  高  增  泓     
                              法  官　簡  源  希
以上正本證明與原本無異。
不得再抗告。 
                              書記官　吳  麗  琴
　　　　　　　　　　　　　　　
中　　華　　民　　國　　110 　年　　10　　月　　15　　日